臺灣臺中地方法院刑事判決　　　　　　　　　　　　　九十年度易字第三六二二號
　　公　訴　人　臺灣臺中地方法院檢察署檢察官
　　被　　　告　戊○○
　　選任辯護人　涂芳田
右列被告因業務侵占案件，經檢察官提起公訴（九十年度偵字第一七三四０號），本
院判決如左：
    主  文
戊○○共同意圖為自己不法之所有，而侵占對於業務上所持有之物，處有期徒刑陸月
，如易科罰金，以佰元折算壹日。緩刑貳年。
    事  實
一、戊○○自民國七十八年六月五日起受僱設於臺中縣清水鎮○○○○路十五號之中
    國貨櫃運輸股份有限公司（下稱中國貨櫃公司）擔任拖車司機，負責在貨櫃廠內
    將貨櫃拖運至驗關處之拖車司機業務，為從事業務之人。九十年九月二十一日上
    午十時許，其奉派駕駛拖車將群陞貿易股份有限公司（下稱群陞貿易公司）交由
    巨吉報關股份有限公司報關進口之ＰＯＣＵ0000000號進口冷凍櫃〔該櫃
    內裝載之貨物為ＦＲＯＺＥＮ  ＣＲＡＷＦＩＳＨ（俗稱蝦姑頭），進口總數量
    為八千一百二十八點八九公斤，報關日期為同年九月十九日，提貨日期為同月二
    十一日〕自中國貨櫃公司之儲存處拖運至臺中港區海關驗關場驗櫃，基於此業務
    上原因而持有該進口冷凍櫃及櫃內貨物。當日上午十一時許，中國貨櫃公司負責
    抽驗工作之甲○○，將其到海關所抄寫之須抽驗之貨櫃名單，交給拖車司機，再
    由拖車司機將上開貨櫃拖運至集中查驗區交給海關查驗後，在核對封條打開上開
    貨櫃，依電腦抽驗比例將須檢驗之貨物搬出上開貨櫃，以待海關人員會同報關行
    人員及群陞貿易公司人員協同驗貨時，該公司拖車司機領班乙○○，趁群陞貿易
    公司人員尚未到場之時，即與戊○○共同為自己不法所有意圖之犯意聯絡，由乙○○委請路過而不知情之湧益報關行業務員丁○○，將以冷凍紙箱包裝之海產蝦
    姑頭二箱，放入戊○○所駕駛之貨櫃車內，再由戊○○將該貨櫃車開離，停放在
    貨櫃車庫外，乙○○事後再取走其中一箱貨物。戊○○於當日下班前將上開基於
    業務所持有之貨物，自前開貨車內搬入其所有之車牌號碼ＯＷ─八一三五號自用
    小客車，變易持有為所有而侵占入己而得手。嗣於同日晚間十一時許，戊○○下
    班駕駛上開自用小客車欲從臺中縣清水鎮○○○○○路口查驗站離開港區時，為
    查驗警察在上開自小客車後車箱，查獲該批毛重為十點五八公斤，價值約四千二
    百元之蝦姑頭。
二、案經內政部警政署臺中港務警察所報請臺灣臺中地方法院檢察署檢察官偵查起訴
    。
    理  由
一、訊據被告戊○○對其受僱於中國貨櫃公司擔任拖車司機，負責在貨櫃廠內將貨櫃
    拖運至驗關處之司機業務，於九十年九月二十一日駕駛拖車載運上開貨櫃至臺中
    港區海關驗關場驗櫃，及關係人乙○○委請證人丁○○將兩箱冷凍貨櫃內之貨物
    放進貨車內，下班前其將其中一箱搬到其所有自用小客車，嗣於出關檢查時為警
    查獲等情均坦承不諱，惟矢口否認有業務侵占之犯行，辯稱：當天上午十一點多
    ，班長乙○○叫伊把車子開到貨櫃場內的路邊，乙○○就叫丁○○把兩箱貨物丟
    到伊的車子裡，伊將車子開到車庫外，乙○○就跟伊說這些東西要讓伊帶回去，
    幫伊岳母做頭七，伊以為這兩箱東西是乙○○要送伊的，當天下午乙○○再跟伊
    說其中一箱是要送伊的，這些東西伊都一直放在拖車裡，下班時伊看到拖車裡只
    剩一箱，伊就將該箱搬到伊之小客車上，出關時就被港警所警員查獲，伊沒有跟
    乙○○說伊想要那二箱蝦姑頭，伊也沒有跟丁○○說伊要那二箱貨物，伊也不知
    道那二個紙箱內是什麼貨物云云。惟查：
（一）群陞貿易公司交由巨吉報關股份有限公司報關進口貨物名稱為ＦＲＯＺＥＮ
      ＣＲＡＷＦＩＳＨ（俗稱蝦姑頭），進口總數量為八千一百二十八點八九公斤
      ，報關日期為同年九月十九日，提貨日期為同月二十一日之ＰＯＣＵ0000
      000號進口冷凍櫃，該批貨物共短少一百八十三公斤，本案查獲數量為十點
      五八公斤等事實，業據證人己○○即群陞貿易公司之業務員於本院九十年十二
      月十三日審理時結證稱：「（現任何職？）九十年九月間我是群陞貿易有限公
      司的業務，九月二十一日是我們總經理通知我到臺中港處理這件事情，．．．
      九十年九月二十一日我到港警所後，看到蝦姑頭以塑膠袋包裝，放在冰箱裡，
      清點後重量是十點五八公斤，．．．回公司之後發現總損失量為一百八十三公
      斤。」等語，及證人丙○○即群陞貿易公司總經理於同日本院審理時結證稱：
      「（本案蝦姑頭之進口報單是由你處理？）我們進口的總數量是八千一百二十
      八點八九公斤，報關日期是九十年九月十九日，提貨日期是九十年九月二十一
      日。我們是委託巨吉報關公司處理，貨櫃是放在中國貨櫃公司的儲存處。後來
      我們清點的結果，該批貨少了一百八十三公斤，但驗關抽驗通常會抽走五、六
      公斤，少了這麼多應該是被人家拿走的。」等語屬實，並有臺中港務警察所贓
      物認領保管收據一份、照片二張、進口報單影本一份，此部分之事實，堪可認
      定。
（二）關係人乙○○雖於九十一年一月三日本院審理時陳稱：「九十年九月二十一日
      上午十點多，我們公司的人把群陞貿易公司進口的蝦姑頭運到海關的驗關場要
      驗貨，當時貿易公司的人員還未到，我們就先拿出一部分貨物出來要驗貨，戊○○剛好在拖車司機休息室內，跟我說他想要這批蝦姑頭，我就跟戊○○說你
      要的話趁報關行的人還沒有來時快點去拿．．．。」等語，足證群陞貿易公司
      之上開遭人侵占進口貨物，確係由被告與乙○○等人取走。關係人乙○○雖又
      陳稱：「但戊○○自己不敢去拿，所以才拜託丁○○幫忙他拿。」、「九月二
      十一日我沒有叫丁○○將那二箱蝦姑頭放到戊○○的拖車上，我從來都沒有做
      過這樣的事情。」、「確實不是我叫丁○○搬的，當時有很多人在場，我不知
      道是誰叫的。」云云。然證人丁○○於本院九十年十二月十三日審理時到庭證
      稱：「九十年九月二十一日上午十一點左右，乙○○有叫我將兩箱東西放在被
      告戊○○的車子裡，該兩箱東西是以冷凍紙箱包著，我不知道裡面是什麼東西
      ，我是剛好在那邊，乙○○要我順便幫他搬過去。搬完後我就離開，沒有到車
      庫去，當時乙○○有無跟戊○○講話，我沒有聽到。當天下午我有碰到他們，
      但都沒提到那兩箱東西的事情，後來戊○○被查獲後，我聽戊○○跟我說才知
      道該兩箱東西是蝦姑頭。」等語，其於九十一年一月三日本院審理時亦證稱：
      「（提示錄音帶譯文有何意見？）沒有意見，我確實有講過這樣的話，實際情
      形同我於九十年十二月十三日在鈞院審理時所述，確實是乙○○要我將二箱貨
      物搬到戊○○的拖車上。」、「（對證人乙○○所述有何意見？）戊○○沒有
      叫我去拿，是乙○○要我搬的，拖車司機的休息室是在貨櫃場內，距離放置蝦
      姑頭的貨櫃約五公尺左右，戊○○跟乙○○在休息室內講什麼我沒有聽到。」
      等語，證人丁○○之證述內容前後一致，並無瑕疵，經與關係人乙○○對質詰
      問後仍堅稱上詞，其證詞當可採言。此外，並有被告所提出之錄音帶一卷及其
      譯文附卷足憑，顯見上開貨物確係關係人乙○○委請不知情之證人丁○○放至
      被告戊○○當時所駕駛之拖車上，其亦有侵占之行為，堪可認定。
（三）關係人乙○○證稱：「（自己的貨物是否可以帶進貨櫃場？）我們自己的日常
      用品可以帶進去，自己買的貨物也可以帶進去冰下班再帶回家，至於如偵查卷
      第八頁照片所示紙箱是不能帶進去再帶出來的。」等語，證人甲○○證稱：「
      （私人物品是否可以帶進貨櫃場？）可以帶私人物品進入，在漁港買的東西也
      可以帶出去。（提示照片二張，如照片所示之包裝是否可以帶出去？）在漁港
      買的貨物不會用這樣的包裝，類似這樣的包裝我們都知道不可以帶出去。」等
      語。被告亦供稱：「如偵查卷第八頁照片所示紙箱是不能帶進去再帶出來的。
      」等語，被告雖辯稱：（如上所述為何還將該箱貨物搬到你的小客車上帶出貨
      櫃場？）因那箱東西是乙○○說要送給我的，我以為是他買的，所以沒有懷疑
      。」云云，惟被告既明知上開包裝之貨物並不能帶進貨櫃場亦不能自貨櫃場攜
      出，卻仍將之放置於其自小客車之後車廂中欲離開港區，依此客觀事實，再佐
      以關係人乙○○之證詞，足認確有侵占該批蝦姑頭之故意，是被告所辯，洵不
      足採。又本案群陞貿易公司遺失之蝦姑頭數量達一百八十三公斤，僅查獲被告
      持有之十點五公斤，共犯即關係人乙○○持有之數量不明，但不可能達一百七
      十餘公斤，本案依關係人乙○○之前揭供述，侵占之人數不僅此二人，顯係中
      國貨櫃公司仍有其他員工侵占該批蝦姑頭，始會造成如此之數量上差異。綜上
      所述，事證明確，被告有為自己不法所有之意圖，而有利用其業務上之機會，
      侵占其業務上持有之貨物之犯行，足堪認定。
二、被告於中國貨櫃公司擔任拖車司機，負責在貨櫃廠內將貨櫃拖運至驗關處之拖車
    司機業務，為從事業務之人，其利用業務上之機會，侵占其業務上持有之貨物，
    核其所為，係犯刑法第三百三十六條第二項之業務侵占罪。被告與關係人乙○○
    間就上開犯行，有犯意聯絡及行為之分擔，均為共同正犯。被告與關係人乙○○
    利用不知情之丁○○侵占該蝦貨物，為間接正犯。爰審酌被告利用職務上之機會
    侵占財物，造成群陞貿易公司財產上之損失，且犯後先於警訊、偵查時坦承，復
    又於本院審理否認犯行，並無悔意，惟念及侵占所得價額非鉅，為四千二百元，
    且其並無前科，有臺灣高等法院被告全國前案紀錄表一份附卷可稽等一切情狀，
    量處如主文所示之刑，並諭知如易科罰金之折算標準，以示懲儆。被告未曾受有
    期徒刑以上刑之宣告等事實，有臺灣高等法院被告全國前案紀錄表、臺灣臺中地
    方法院檢察署刑案資料查註紀錄表各一份在卷可按，所侵占之貨物，價值非高，
    其經此教訓，當知警惕而無再犯之虞，本院綜核各情，所宣告之刑，認以暫不執
    行為適當，併予宣告緩刑二年，以啟自新。
三、關係人乙○○（五十二年二月二十四日出生，身分證統一編號：Ｚ000000
    000號，住臺中縣清水鎮○○路二一二號之二十）亦涉有上開業務侵占罪行，
    此部分應由公訴人另行偵查。
據上論斷，應依刑事訴訟法第二百九十九條第一項前段，刑法第二十八條、第三百三
十六條第二項、第四十一條第一項前段、第七十四條第一款，罰金罰鍰提高標準條例
第一條前段、第二條，判決如主文。
本案經檢察官蔡曉崙到庭執行職務
中      華      民      國    九十一    年      三      月    二十八    日
                                臺灣臺中地方法院刑事第四庭
          法  官  楊  真  明
右正本證明與原本無異。
如不服本判決，應於送達後十日內向本院提出上訴狀（須附繕本），上訴於臺灣高等
法院臺中分院。
                                        書記官
中      華      民      國    九十一    年      三      月    二十八    日
附錄本判決論罪科刑法條
中華民國刑法第三百三十六條第二項：
  對於業務上所持有之物，犯前條第一項之罪者，處六月以上五年以下有期徒刑，得
  併科三千元以下罰金。
